【裁判字號】    96,易,1910
【裁判日期】    970131
【裁判案由】    詐欺
【裁判全文】
臺灣高雄地方法院刑事判決              96年度易字第1910號
    公  訴  人  臺灣高雄地方法院檢察署檢察官
    被      告  甲○○
上列被告因詐欺等案件，經檢察官提起公訴（96年度偵字第5022
、5023、10146 號），其中被告甲○○部分另經移送併辦（台灣
屏東地方法院檢察署96年度偵字第7397號），被告甲○○經訊問
後為有罪之陳述，本院合議庭裁定由受命法官獨任進行簡式審判
程序，並判決如下：
    主  文
甲○○幫助犯詐欺取財罪，處有期徒刑肆月，減為有期徒刑貳月
，如易科罰金，以新臺幣壹仟元折算壹日。
    事實及理由
一、被告甲○○所犯係死刑、無期徒刑、最輕本刑為3 年以上有
    期徒刑以外之罪，其於準備程序就前揭被訴事實為有罪之陳
    述，經法官告知簡式審判程序之旨，並聽取其與公訴人之意
    見後，本院認無不得或不宜改依簡式審判程序進行之情形，
    爰依刑事訴訟法第273 條之1 第1 項規定，裁定由受命法官
    獨任進行簡式審判程序。
二、甲○○明知提供自身所申設之銀行帳戶之存摺、金融卡及密
    碼予他人，有遭他人利用作為詐騙工具之可能，竟仍不違其
    本意，而基於幫助他人詐欺之不確定犯意，於附表編號1、2
    所示之時間、地點，以附表編號1 、2 所示之代價，將其所
    申設如附表編號1 、2 所示之帳戶資料提供予庚○○（庚○
    ○部分另行審結），庚○○取得附表編號1 、2 所示之帳戶
    資料後，再轉手提供與其他詐欺集團使用。嗣其他詐欺集團
    於附表編號1 、2 所示之被害時間，打電話聯絡附表編號1
    、2 所示之被害人而施以詐術，要求附表編號1 、2 所示之
    被害人匯款或辦理銀行約定帳戶，附表編號1 、2 所示之被
    害人因而陷於錯誤，依該詐騙集團成員之指示匯款或辦理銀
    行約定帳戶，將附表編號1 、2 所示之被害金額匯至甲○○
    上開附表編號1 、2 所示之帳戶，旋即遭提領一空。案經高
    雄市政府警察局移送台灣高雄地方法院檢察署檢察官偵查起
    訴暨台灣屏東地方法院檢察署檢察官移送併辦。
三、訊據被告甲○○對於上開事實坦承不諱（本院卷一頁237 、
    本院卷四頁10、51反面），此外，復有附表編號1 、2 證據
    出處欄所示證據在卷可佐（詳見附表編號1 、2 證據出處欄
    所載），足認被告甲○○上開之自白與事實相符，被告甲○
    ○確有幫助詐欺之行為，本案事證已臻明確，被告甲○○犯
    行洵堪認定，應依法論科。
四、按刑法上之幫助犯，係對於犯罪與正犯有共同之認識，而以
    幫助之意思，對於正犯資以助力，而未參與實施犯罪之行為
    者而言，循此而論，如未參與實施犯罪構成要件之行為，且
    係出於幫助之意思提供助力，即屬幫助犯。被告甲○○將附
    表編號1 、2 所示之帳戶資料提供庚○○，再轉手交付其他
    詐欺集團使用，雖然該詐欺集團得基於詐欺取財之犯意，向
    附表編號1 、2 所示之被害人施以詐術而詐得財物，並以被
    告甲○○提供如附表編號1 、2 所示之帳戶供作附表編號1
    、2 所示之被害人匯款或因約定帳戶而被轉帳之用，以規避
    檢警機關之追緝，而遂行詐欺取財之犯行，然被告甲○○單
    純提供如附表編號1 、2 所示帳戶資料供人使用之行為，並
    不等同於向附表編號1 、2 所示之被害人施以欺罔之詐術行
    為，且亦無證據證明被告甲○○有參與詐欺取財犯行之構成
    要件行為，參照前述說明，自應論以幫助犯，是核被告甲○
    ○所為，係犯刑法第30條第1 項、第339 條第1 項之幫助詐
    欺取財罪，並酌依刑法第30條第2 項之規定，按正犯之刑減
    輕之。被告甲○○以一行為同時交付附表編號1 、2 所示帳
    戶資料予庚○○，為想像競合犯，應依刑法第55條之規定從
    一重處段。另檢察官就被告甲○○移送併案部分（見本院卷
    三頁150） ，與本件起訴部分屬同一事實，自應由本院一併
    審理，附此敘明。爰審酌被告甲○○為貪圖小利，竟將附表
    編號1 、2 所示之金融帳戶資料提供他人供犯罪使用，紊亂
    社會正常交易秩序，並使詐欺集團藉此輕易於詐騙後取得財
    物，致檢警難以追緝，助長詐騙犯罪風氣，以及本件附表編
    號1 、2 所示被害人所受如附表編號1 、2 所示之損害，被
    告甲○○迄今均未與附表編號1 、2 所示之被害人和解，未
    補償附表編號1 、2 所示被害人之損害，惟被告甲○○坦承
    犯行，態度尚可等一切情狀，量處如主文所示之刑，並衡量
    被告甲○○之犯罪情節及其經濟狀況等情（見偵三卷第10頁
    ），諭知易科罰金之折算標準，以資懲儆。另查被告甲○○
    上開犯罪係在中華民國96年4 月24日以前，合於減刑條件，
    應依中華民國96年罪犯減刑條例之規定予以減刑，附此敘明
    。
五、被告戊○○、己○○、子○○、丑○○、寅○○、丙○○、
    癸○○、辛○○、壬○○業經本院有罪判決。
六、被告庚○○、乙○○部分另行審結。
據上論斷，應依刑事訴訟法第273 條之1 第1 項、第284 條之1
、第299 條第1 項前段、第310 條之2 、第454 條第2 項，刑法
第339 條第1 項、第30條、第41條第1 項前段、第55條，刑法施
行法第1 條之1 ，中華民國96年罪犯減刑條例第2 條第1 項第3
款、第4 條、第7 條，判決如主文。
本案經檢察官丁○○到庭執行職務。
中    華    民    國    97    年    1     月    31    日
                  刑事第三庭  法  官  何佩陵
以上正本證明與原本無異。
如不服本判決，應於判決送達後10日內，向本院提出上訴狀。
中    華    民    國    97    年    1     月    31    日
                              書記官  鍾淑美
附錄
中華民國刑法第339條
意圖為自己或第三人不法之所有，以詐術使人將本人或第三人之
物交付者，處5 年以下有期徒刑、拘役或科或併科1 千元以下罰
金。
以前項方法得財產上不法之利益或使第三人得之者，亦同。
前二項之未遂犯罰之。
附表
┌──┬───┬──────┬─────────┬────┬─────┬────────┬────────┬─────┐
│編號│ 被告 │出租金融帳戶│出租之金融帳戶    │出租價額│收購帳戶者│被害人、被害金額│    出  處      │ 詐騙方式 │
│    │      │時間、地點  │                  │        │          │及日期          │                │          │
├──┼───┼──────┼─────────┼────┼─────┼────────┼────────┼─────┤
│ 1  │甲○○│96年01月24日│高雄青年郵局      │6000元  │庚○○（阿│卯○○          │1.甲○○警詢供述│被害人自行│
│    │      │15時許      │00000000000000    │        │輝）      │                │  （見偵卷第10│匯款      │
│    │      │            │（含存簿、金融卡、│        │          │新台幣2,200元   │   至14頁）     │          │
│    │      │在高雄市新崛│密碼、私章、身份證│        │          │                │2.庚○○警詢供述│          │
│    │      │江商場      │影本）            │        │          │96年2月1日      │（見偵卷第39至│          │
│    │      │            │                  │        │          │                │  42頁）        │          │
│    │      │            │                  │        │          │                │3.卯○○匯款單  │          │
│    │      │            │                  │        │          │                │（見本院卷第28│          │
│    │      │            │                  │        │          │                │  9、290頁）    │          │
│    │      │            │                  │        │          │                │4.甲○○帳戶交易│          │
│    │      │            │                  │        │          │                │  明細          │          │
│    │      │            │                  │        │          │                │ （見本院卷第6│          │
│    │      │            │                  │        │          │                │  至8頁）       │          │
├──┼───┼──────┼─────────┼────┼─────┼────────┼────────┼─────┤
│ 2  │甲○○│96年01月24日│中華商銀大順分行  │3000元  │庚○○（阿│辰○○○        │1.甲○○警詢供述│被害人至銀│
│    │      │15時許      │00000000000000    │        │輝）      │                │  （見偵卷第10│行設定約定│
│    │      │            │（含存簿、金融卡、│        │          │新台幣55萬元    │   至14頁）     │帳戶後遭詐│
│    │      │在高雄市新崛│密碼、私章、身份證│        │          │                │2.庚○○警詢供述│騙集團轉帳│
│    │      │江商場      │影本）            │        │          │96年02月13日    │（見偵卷第39至│          │
│    │      │            │                  │        │          │                │  42頁）        │          │
│    │      │            │                  │        │          │                │3.辰○○○證述  │          │
│    │      │            │                  │        │          │                │ （見併案警卷 │          │
│    │      │            │                  │        │          │                │  第1、2頁）    │          │
│    │      │            │                  │        │          │                │4.甲○○帳戶交易│          │
│    │      │            │                  │        │          │                │  明細          │          │
│    │      │            │                  │        │          │                │ （見併案警卷 │          │
│    │      │            │                  │        │          │                │  第46至48頁）  │          │
└──┴───┴──────┴─────────┴────┴─────┴────────┴────────┴─────┘


司法院資訊處製作；財團法人民間司法改革基金會備份。
